【裁判字號】    97,重訴,628
【裁判日期】    981231
【裁判案由】    損害賠償
【裁判全文】
臺灣臺北地方法院民事判決             97年度重訴字第628號
原      告  甲○○
            乙○○
訴訟代理人  陳朝銘律師
            王有民律師
被      告  己○○
訴訟代理人  余長敏律師
上當事人間請求損害賠償等事件，本院於民國98年2 月10日言詞
辯論終結，判決如下：
    主  文
原告之訴及假執行之聲請均駁回。
訴訟費用由原告負擔。
    事  實  及  理  由
一、原告主張：兩造共同出資設立花雕雞小吃館，出資比例為原
    告甲○○占百分之45，原告乙○○占百分之10，被告佔百分
    之45，民國94年兩造決定委由被告辦理商標登記，惟被告未
    知會原告即私自將合夥財產「一品花雕雞」之商標權（下稱
    系爭商標權）登記為被告個人所有，並於95年3 月31日迫使
    甲○○簽署一品花雕雞股權協議書（下稱系爭協議書）。然
    上揭合夥財產為全體合夥人公同共有，系爭協議既未召開合
    夥會議取得合夥人同意，自不因部分合夥人簽署協議而發生
    合夥財產歸屬於其中一合夥人效力。又系爭協議書經甲○○
    以存證信函通知被告撤銷。原告日前委任律師召開合夥會議
    ，欲進行財產清算及分配，並將系爭商標權登記為合夥人公
    同共有，惟遭被告拒絕，爰依民法第184 條第1 項、第541
    條、第544 條、第767 條規定，訴請被告返還商標權並負損
    害賠償責任。聲明：（一）被告應將經濟部智慧財產局服務
    標章註冊證註冊號數00000000、00000000號「一品花雕雞及
    圖」之服務標章專用權移轉變更為「花雕雞小吃館」合夥事
    業體公同共有；並自97年4 月1 日起至被告履行前段行為之
    日止，每月給付「花雕雞小吃館」合夥事業體新台幣（下同
    ）37,221元。（二）被告應給付「花雕雞小吃館」合夥事業
    體893,300 元，及自起訴狀繕本送達翌日起至清償日止，按
    年息百分之5 計算之利息（三）願供擔保請准宣告假執行。
二、被告則以：合夥人除兩造外尚有11名股東，原告未得全體合
    夥人之同意即提起本件訴訟，當事人適格有欠缺；系爭商標
    權人登記為被告係基於兩造共同認知，兩造當時並未約定系
    爭商標權為合夥事業所有，登記為被告自屬被告所有；被告
    與甲○○於95年3 月31日分別代表他股東簽立拆夥協議書，
    依協議書之約定，甲○○分得之市民店僅得使用系爭商標至
    95年12月31日等語置辯。聲明：（一）原告之訴駁回。
三、本件原告主張被告將屬於合夥財產之系爭商標，登記為個人
    所有，經原告請求登記予全體合夥人，被告置之不理，而訴
    請被告將系爭商標登記予全體合夥人，並負擔損害賠償責任
    等情，為被告所否認。茲本件應予審究者，厥為（一）原告
    提起本件訴訟，當事人適格是否有欠缺？（二）系爭商標權
    屬合夥財產抑或為被告所有？
（一）原告提起本件訴訟，當事人適格是否有欠缺？
    1.花雕雞小吃館之合夥人為兩造，有雞廚房小吃館之合夥人
      除兩造外尚有馬德志等11人乙情，為兩造所不爭執，並有
      一品花雕雞結算現金分配表在卷可按。已徵花雕雞小吃館
      及有雞廚房小吃館之名稱及合夥人並不相同，屬兩個合夥
      關係。參諸原告提起本件訴訟僅係基於花雕雞小吃館之合
      夥關係乙情，則原告提起本件訴訟，於法並無不合。
（二）系爭商標權屬合夥財產抑或為被告所有？
    1.按合夥財產，為合夥人全體公同共有，其為金錢出資，勞
      務出資，抑以他物出資，均無不同（包括動產或不動產）
      。又於合夥關係存續中，執行合夥事業之合夥人為他合夥
      之代表，其為合夥取得之物及權利，亦屬合夥人全體公同
      共有。最高法院著有64年台上字第1923號判例要旨可資參
      照。
    2.經查，兩造於89年間，合夥經營花雕雞小吃館（市民店）
      ，其後並開設有雞廚房小吃館（吉林店）；於94年間申請
      系爭商標權，並以被告為商標權人，申請商標之相關費用
      均由合夥財產支出等情，為兩造所不爭執，並有原告提出
      之支票影本在卷可按，堪可認定。倘參酌兩造於開設花雕
      雞小吃館及有雞廚房小吃館時皆登記負責人為被告乙情相
      互以觀。均徵系爭商標權雖以被告名義登記，然實際權利
      人應為全體合夥人。次查，被告與甲○○於95年3 月31日
      簽定一品花雕雞股權協議書，為兩造所不爭執，並有系爭
      協議書在卷可按，堪信為真。又參酌被告主張於簽定系爭
      協議書後，約定由被告代表部分股東戊○○、丙○○、周
      盈傑、丁○○、游清泉、薛筆鍾、王俊川等7 人，甲○○
      代表其餘股東乙○○、陳建華、馬德志、陳俊良、石慧梅
      等5 人參與拆夥現金分配乙節，互核系爭協議書第參條第
      Ⅴ款及甲○○與被告簽立之一品花雕雞結算現金分配表之
      所載，關於甲○○及被告各自代表之股權數皆相符。可徵
      兩造間已就花雕雞小吃館、有雞廚房小吃館之合夥關係達
      成拆夥之協議。
    3.再按解釋當事人所立書據之真意，以當時之事實及其他一
      切證據資料為其判斷之標準，不能拘泥字面或截取書據中
      一二語，任意推解致失真意。最高法院19年上字第28號判
      例要旨可供參照。
    4.復查，系爭協議書第參條第Ⅳ款約定：「乙方（指甲○○
      ）及市民店使用「一品花雕雞」品牌商標須於95年12月31
      日前更換，放棄使用，爾後亦不得藉故恢復使用、登記營
      業名稱，亦不得更換營業地址使用」等語，有上開協議書
      在卷可查。並參酌協議當時兩造均知系爭商標係登記在被
      告名下乙情相互以觀。堪認兩造已經合意將系爭商標分予
      被告，惟容許原告分得之花雕雞小吃館使用系爭商標至95
      年12月31日止。
四、綜上所述，系爭商標既屬被告所有，則原告基於民法第184
    條第1 項、第541 條、第544 條、第767 條規定，訴請被告
    返還系爭商標，並負擔損害賠償責任，即無理由，不應准許
    。又原告之訴既經駁回，其假執行之聲請亦失所附麗，應併
    予駁回。
五、本件事證已臻明確，兩造其餘之攻擊防禦方法及所提之證據
    ，經審酌後認均無礙判決之結果，爰不予一一論述。
六、據上論結：本件原告之訴為無理由，依民事訴訟法第85條第
    1 項、第78條，判決如主文。
中    華    民    國    98    年    12    月    31    日
                  民事第二庭    法  官  黃呈熹
以上正本係照原本作成。
如對本判決上訴，須於判決送達後二十日內向本院提出上訴狀。
中    華    民    國    98    年    12    月    31    日
                                書記官  傅美蓮

司法院資訊處製作；財團法人民間司法改革基金會備份。
